臺灣高等法院高雄分院刑事判決　　　　　　　　　九十一年度上訴字第一七五七號
　　上訴人
　　即被告　　甲○○
右上訴人因毒品危害防制條例案件，不服臺灣高雄地方法院九十一年度訴字第一一六
七號中華民國九十一年六月廿七日第一審判決（起訴案號：臺灣高雄地方法院檢察署
九十年度毒偵字第四二七一號），提起上訴，本院判決如左：
      主  文
原判決撤銷。
甲○○連續施用第一級毒品，處有期徒刑陸月，如易科罰金以參佰元折算壹日。
含海洛因殘渣之夾鏈袋貳只、吸管壹支及注射針筒貳支，均沒收銷燬之。
      事  實
一、甲○○前於民國八十七及八十八年間分別因施用第二級毒品案件，經台灣高雄地
    方法院分別以八十七年度毒聲字第三四三八號及八十八年度毒聲字第八三一０號
    裁定送觀察、勒戒後，均認無繼續施用毒品之傾向，經由臺灣高雄地方法院檢察
    署檢察官分別以八十七年度偵字第二六０五四號及八十八年度偵字第二五四四八
    號為不起訴處分確定。詎其猶不知悔改，復基於施用第二級毒品之犯意，於八十
    九年八月十六日七時許，在高雄市○○區○○街十九之六號八樓之租住處，施用
    安非他命一次，經原審法院於九十年八月九日，以八十九年度易字第五０五二號
    判處有期徒刑五月確定，並經臺灣高雄地方法院檢察署檢察官聲請，經原審法院
    於八十九年十一月七日，以八十九年毒聲字第八五八八號裁定令入戒治處所施以
    強制戒治，而於九十年六月二十七日入臺灣屏東戒治所施以強制戒治，後因符合
    停止戒治之條件，經原審法院於九十年十月三十一日，以九十年度毒聲字第六六
    四一號裁定停止戒治，所餘期間付保護管束，而於九十年十一月二十七日出監。
    詎其於原審法院裁定強制戒治後，入所強制戒治前之自九十年六月初某日起至九
    十年六月十一日止期間，復基於施用第一級毒品之概括犯意，連續在高雄市○○
    路一三三號二０九室之租住處，以將海洛因加食鹽水置入注射針筒再施打血管之
    方式，施用海洛因多次。嗣於九十年六月十四日凌晨一時二十分許，在上揭處所
    為警查獲，並自其衣櫃內扣得含海洛因之夾鏈袋二只、吸管一支及注射針筒二支
    。警察並依其所供出之毒品來源循線查獲王庭中、田光華二人。
二、案經高雄市政府警察局三民第二分局移送臺灣高雄地方法院檢察署檢察官偵查起
    訴。
      理  由
一、訊之上訴人甲○○矢口否認有何施用第一級毒品之犯行，辯稱：我沒有施用第一
    級毒品海洛因，是因要幫我女友董姿君頂罪，才坦承有施用毒品海洛因，且扣案
    物品係在董姿君放自身衣物之處查獲，非我所有云云，惟查：
（一）上訴人甲○○於警訊及偵查中皆坦承有施用第一級毒品之犯行且上開扣案物皆
      為其所有，其於警訊時坦稱：「警方當場在我衣櫃抽屜內搜出含有海洛因殘渣
      夾鍊袋二只、分裝用吸管一支、注射針筒二支，是我所有」、「我平時均是自
      己施用毒品，最後一次施用毒品是在十、十一日十九時左右，都是在我位於河
      南路租賃之處所房間內，將海洛因加食鹽水放入注射針筒，自行施打於左手掌
      背血管」等語（見九十年六月十四日警訊筆錄）；於偵訊時供稱：「（最近又
      何時吸安非他命跟海洛因？）前二個禮拜用海洛因，最後一次是前天在河南路
      一三三號二０九室」等語（見九十年六月十四偵訊筆錄）、「（針筒、海洛因
      殘渣夾鍊袋二只、吸管等物，是否你所有？）是我與我女友董姿君共同的」、
      「（扣物品之用途？）用來吸用毒品海洛因用的」等語（見九十年七月十七日
      偵訊筆錄），是被告於警訊及偵查中皆坦承伊有施用第一級毒品海洛因之犯行
      ，雖其事後改辯稱：我係為其女友董姿君頂罪始坦承有施用，且我與我董姿君
      有先談好，我要替董姿君頂罪云云，然據證人董姿君於原審審理時陳稱：「（
      到警局途中，有否與被告談話？）沒有，一直到我們二人製作筆錄《分開》時
      ，都沒有談到話、「（被告有無說他要幫你頂罪？）沒有」等語（見九十年五
      月三十日原審調查筆錄），且證人董姿君於警訊時稱：「我有注射海洛因，最
      後一次是於六月十三日早上八至九時左右，在我與甲○○租賃住處」等語（見
      九十年六月十四日警訊筆錄），是證人董姿君於警訊時即坦承有施用第一級毒
      品之行為，董姿君驗尿也有毒品嗎啡反應（編號H─○九一號），上訴人甲○
      ○如何替董姿君頂罪，是上訴人甲○○辯稱：我與董姿君商討好，由我替我董
      姿君頂罪云云，自不足採。
（二）雖證人董姿君於原審審理時改稱扣案物品為其所有，且其於警訊時會說扣案物
      品是被告所有是因當時剛好施用完毒品精神不好，才謊稱扣案物是被告所有云
      云。然上訴人於原審審理時供稱：「（董姿君於被查獲前是否還有施用海洛因
      ？）應該沒有，我認為她已經戒掉，因為我們私下已經有約定要戒掉，我也認
      為她有遵守我們的約定」等語，佐以證人董姿君於原審審理時證稱：「（當日
      警員到時的情形？）我與被告都在房間，警員到時，就把我們分開」（均見九
      十一年五月三十日原審調查筆錄），既上訴人與證人董姿君為警查獲時是在一
      起，且上訴人堅稱證人董姿君當時無施用毒品之行為，是證人董姿君事後以因
      當日剛施用完毒品精神不好為由，辯稱伊在警訊時所述扣案物品為被告等語為
      不實云云，實有可疑。又當場查獲殘留海洛因之夾鏈袋二只、吸管一支及注射
      針筒二支，經送高雄醫學大學附設中和紀念醫院檢驗結果，均認含有海洛因成
      分，有該院檢驗報告（編號：管藥認可字第００五號）三紙附卷可稽，雖上訴
      人甲○○辯稱扣案物品非其所有，是在放董姿君衣服處查獲云云，然證人董姿
      君於原審審理時證稱：「我與被告的衣服都放在一起，查扣的東西是用盒子裝
      起來放在衣櫃內，我與被告的衣服沒有分別放在衣櫃的不同處，都是一起放」
      等語（見九十一年五月三十日原審調查筆錄），是依證人董姿君之證詞，可徵
      上訴人所辯扣案物品查獲地點與其無涉云云，自不足採信。又縱扣案物品非上
      訴人所有，然如前述，上訴人於警、偵訊時皆坦承有施用第一級毒品之犯行，
      且其辯解係為替證人董姿君頂罪云云，如前所述，亦與常情有違，是上訴人甲
      ○○所辯應係事後卸責之詞。
（三）雖上訴人甲○○於九十年六月十四日凌晨一時四十分許，經警採尿送高雄市立
      凱旋醫院及台灣檢驗科技股份有限公司檢驗，雖均呈嗎啡陰性反應，有高雄市
      立凱旋醫院高市凱醫檢字第００一五七號煙毒尿液檢驗成績書及台灣檢驗科技
      股份有限公司濫用藥物尿液檢驗報告各一紙在卷可憑，惟查海洛因施用入人體
      後水解還原成嗎啡，再循嗎啡之代謝方式排體外，而依醫學臨床實驗及根據英
      國藥學會出版Isolationand Indentification of Drugs乙書第二九三頁載明
      ：海洛因經注射入人體後，在體內迅速水解成6-Monoa cety Imorphine，再緩
      緩繼續水解成嗎啡，然後再循嗎啡之代謝方式排出，同書第四三一～四三二頁
      並載有：嗎啡經注射入人體後，約百分之五十以上於八小時內自尿中排出，至
      二十四小時排出約百分之九十，但四十八小時後仍有微量可檢出，此外，按通
      常健康成人一次注射嗎啡十五公絲，而以現行採用蟻醛酸試液及鉬鋑銨酸試液
      檢檢驗其尿液時，注射後八小時內所排尿液易於檢出；八小時至二十四小時，
      視其取尿時間及尿量多寡，可能檢出；至二十四小時以後所排之尿液，用上述
      方法已難檢出等情，業據行政院衛生署藥物食品檢驗局七十三年十一月三十日
      （七三）藥檢壹字第０三０二二一號函釋在案。是上訴人甲○○於警訊時供稱
      最後一次施用時間係於九十年六月十日或十一日距被查獲採尿時間（即九十年
      六月十四日）已逾二十四小時以上，故尿液未呈嗎啡陽性反應，自屬當然，尚
      不得採為有利上訴人之證據。又上訴人甲○○前因施用毒品案件，經台灣高雄
      地方法院分別以八十七年度毒聲字第三四三八號及八十八年度毒聲字第八三一
      ０號裁定送觀察、勒戒後，均認無繼續施用毒品之傾向，經由臺灣高雄地方法
      院檢察署檢察官分別以八十七年度偵字第二六０五四號及八十八年度偵字第二
      五四四八號為不起訴處分，嗣於八十九年八月十六日，因施用安非他命，經台
      灣高雄地方法院以八十九年度易字第五０五二號判處有期徒刑五月確定，並經
      台灣高雄地方法院以八十九年毒聲字第八五八八號裁定令入戒治處所施以強制
      戒治，而於九十年六月二十七日入臺灣屏東戒治所施以強制戒治，後因符合停
      止戒治之條件，經台灣高雄地方法院以九十年度毒聲字第六六四一號裁定停止
      戒治，所餘期間付保護管束等情，有臺灣高雄地方法院檢察署刑案資料查註紀
      錄表、前揭判決及法務部在監在押資料表各乙份在卷足憑，是上訴人於二次送
      觀察勒戒，均無繼續施用之傾向，經檢察官為不起訴處分後，復於五年內另案
      施用第二級毒品裁定送強制戒治入所實施強戒治前犯本件施用第一級毒品之罪
      ，其於五年內再犯施用毒品犯行，事證明確，被告犯行洵堪認定。
二、核上訴人甲○○所為，係犯毒品危害防制條例第十條第一項之施用第一級毒品罪
    。上訴人甲○○持有第一級毒品海洛因後，進而施用，其持有之低度行為應被其
    施用之高度行為所吸收，不另論罪。上訴人先後多次施用第一級毒品海洛因之犯
    行，時間緊接，手段相同，觸犯構成要件相同之罪，顯係基於概括犯意反覆為之
    ，為連續犯，應依刑法第五十六條之規定，以一罪論。又上訴人甲○○供出之毒
    品來源並由警循線查獲王庭中、田光華二人，此有其警訊筆錄、三民二分局移送
    書、台灣高雄地方法院檢察署九十年度偵字第一六六二九號起訴書可稽，應依毒
    品危害防制條例第十七條減輕其刑。
三、原審予以論科，固非無見，惟查本件上訴人甲○○供出之毒品來源並由警循線查
    獲王庭中、田光華二人，已如前述，原審未依毒品危害防制條例第十七條規定減
    輕其刑，尚有未洽，上訴人甲○○上訴否認施用毒品，雖無理由，惟原判決既有
    可議，自應予撤銷改判，審酌上訴人甲○○屢犯不改，前因施用毒品案件，經公
    訴人為不起訴處分確定在案後，復於八十九年八月間，因施用第二級毒品安非他
    命，經本院判決有期徒刑五月確定，復另行施用第一級毒品多次，顯見其意志不
    堅，缺乏勒戒動機，其施用毒品足以導致精神障礙、性格異常，甚至造成生命危
    險，戕害一己之身體健康，且犯後否認犯行態度不佳，其供出之毒品來源並由警
    循線查獲上手二人等一切情狀，爰量處有期徒刑六月，並諭知如易科罰金以參佰
    元折算壹日。扣案之殘留海洛因之夾鏈袋二個、針筒二支及吸管一支，經送驗後
    均有毒品海洛因反應，已如前述，是其上殘留之海洛因無從與之分離，均應依毒
    品危害防治條例第十八條第一項前段之規定，不論是否何人所有，併予宣告沒收
    銷燬。
據上論結，應依刑事訴訟法第三百六十九條第一項前段、第三百六十四條、第二百九
十九條第一項前段，毒品危害防制條例第十條第一項、第十八條第一項前段、第十七
條，刑法第十一條、第五十六條、第四十一條第一項，判決如主文。
本案經檢察官張金塗到庭執行職務。
中     華     民     國    九十一      年     十一      月     廿九     日
                              臺灣高等法院高雄分院刑事第八庭
                                  審判長法官  郭雅美
                                        法官  裕斗
                                        法官  張盛喜
右正本證明與原本無異。
如不服本判決應於收受本判決後十日內向本院提出上訴書狀，其未述上訴理由者，
並得於提起上訴後十日內向本院補提理由書狀（均須按他造當事人之人數附繕本)「
切勿逕送上級法院」。
                                      書記官  魏文常
中     華     民     國     九十一      年      十二      月     二    日
附錄法條：
毒品危害防制條例第十條
施用第一級毒品者，處六月以上五年以下有期徒刑。
施用第二級毒品者，處三年以下有期徒刑。
毒品危害防制條例第十八條
查獲之毒品及專供製造或施用毒品之器具，不問屬於犯人與否，均沒收銷
燬之。但合於醫藥或研究之用者，得不予銷燬。
前項合於醫藥或研究用毒品或器具之管理辦法，由法務部會同行政院衛生
署定之。
毒品危害防制條例第十七條
犯第四條第一項至第三項、第五條第一項至第三項、第六條第一項至第三項、第七條
第一項至第三項、第八條第一項至第三項、第十條或第十一條第一項、第二項之罪，
供出毒品來源，因而破獲者，得減輕其刑。
